---
# generic options. See ?INBOmd::report() for full list and more details.
title: Natural capital accounting
subtitle: Validating ecosystem extent map for Flanders 
style: INBO
lang: en
lot: TRUE
lof: TRUE
author: 
  - firstname: Raïsa  
    name: Carmen
    email: raisa.carmen@inbo.be
    orcid: 0000-0003-1025-8702
  - firstname: Hans  
    name: Van Calster
    email: hans.vancalster@inbo.be
    orcid: 0000-0001-8595-8426
# report specific options. See ?INBOmd::report() for full list and more details.
shortauthor: Carmen, R. & Van Calster, H.
corresponding: raisa.carmen@inbo.be
reviewer:
  - firstname: Merlijn
    name: Jocqué
    email: "merlijn.jocqué@inbo.be"
    orcid: 0000-0002-7196-7476
year: 2022
cover_photo: https://www.pexels.com/nl-nl/foto/hout-natuur-rood-creatief-4599227
cover_description: Detail van een blad. Foto door [Skyler Ewing](https://www.pexels.com/nl-nl/@skyler-ewing-266953?utm_content=attributionCopyText&utm_medium=referral&utm_source=pexels) via [Pexels](https://www.pexels.com/nl-nl/foto/hout-natuur-rood-creatief-4599227/?utm_content=attributionCopyText&utm_medium=referral&utm_source=pexels)
cover: cover.pdf
doi: https://doi.org/10.5281/zenodo.temp
reportnr: 99999
depotnr: D/2021/999999/999999
ordernr: Het optionele nummer van de opdrachtgever
client:
  - INBO Brussel
  - VAC Brussel ‐ Herman Teirlinck
  - Havenlaan 88 bus 73
  - 1000 Brussel
  - https://www.vlaanderen.be/inbo
client_logo: logo.jpg
cooperation:
  - INBO Brussel
  - VAC Brussel ‐ Herman Teirlinck
  - Havenlaan 88 bus 73
  - 1000 Brussel
  - https://www.vlaanderen.be/inbo
cooperation_logo: logo.jpg
# pdf report specific options. See ?INBOmd::report() for full list and more details.
embargo: 9999
print: 
  copies: 0
  motivation: geen kopies vereist
  pages: 100
# HTML report specific options. See ?INBOmd::gitbook() for full list and more details.
github-repo:
bibliography: references.bib
link-citations: TRUE
site: bookdown::bookdown_site
output:
  INBOmd::report: default
  INBOmd::gitbook: default
  INBOmd::ebook: default
---

# Dankwoord {.unnumbered}

De tekst voor het optionele dankwoord.

# Voorwoord {.unnumbered}

De tekst voor het optionele voorwoord.

# Samenvatting {.unnumbered}

De tekst voor de verplichte samenvatting. Hou het [Heerlijk Helder](https://overheid.vlaanderen.be/communicatie/heerlijk-helder).

# Aanbevelingen voor beheer en/of beleid {.unnumbered}

Verplicht wanneer relevant.

\benglish

# English abstract {.unnumbered}

Insert a translation of the summary here. \eenglish

\bfrench

# Résumé français {#resume-francais .unnumbered}

Ajoutez éventuellement une traduction du résumé ici.

\efrench

<!-- hier komt de inhoudstafel bij pdf -->

\mainmatter

# Inleiding

Dit document vergelijkt verschillende ecosystem extent/landgebruik kaarten voor Vlaanderen met het oog op betrouwbare en bruikbare kaarten als basis voor ecosystem extend accounts voor Vlaanderen.

```{r setup, include = FALSE}
library(knitr)
library(kableExtra)
opts_chunk$set(
  echo = FALSE,
  eval = TRUE,
  cache = FALSE,
  warning = TRUE,
  error = FALSE,
  message = TRUE
)
library(tidyverse)
library(raster)
library(terra)
library(INBOtheme)
if (interactive()) {
  theme_set(theme_inbo(base_size = 10))
} else {
  switch(
    opts_knit$get("rmarkdown.pandoc.to"),
    html = {
      opts_chunk$set(dev = "png", dpi = 72)
      theme_set(theme_inbo(base_size = 12))
    },
    latex = {
      opts_chunk$set(dev = "cairo_pdf", dpi = 300)
      theme_set(theme_inbo(base_size = 9))
      update_geom_defaults("point", list(size = 1.5))
    },
    epub3 = {
      opts_chunk$set(dev = "png", dpi = 300)
      theme_set(theme_inbo(base_size = 12))
    }
  )
}

library(caret) # Confusion matrix maken
library(git2rdata)
library(plotly)
library(here)
library(sf)
punten <- read_vc("validatiepunten", root = sprintf("%s/data/",here())) # Gevalideerde punten
combine <- read_vc("combine", root = sprintf("%s/data/",here())) # Combine van de validatieklassenkaart van 2013
# en 2016 -> geeft de oppervlakte van de landgebruiksveranderingen en
# van de stabiele klassen


# Omzettingstabel landgebruiken
lu <- c(
  "Open natuur", "Bos", "Grasland", "Akker", "Urbaan", "Laag groen",
  "Hoog groen", "Water", "Overig"
)
lucode <- c(1, 2, 3, 4, 5, 6, 7, 8, 9)
valid <- c(
  "Open natuur", "Hoog groen", "Open natuur", "Akker", "Urbaan",
  "Open natuur", "Hoog groen", "Water", "Overig"
)
validcode <- c(1, 2, 1, 4, 5, 1, 2, 8, 9)
tbltrans <- data.frame(lu, lucode, valid, validcode) %>%
  mutate(valid = as.character(valid))
f <- system.file(sprintf("%s/data/lu_landgebruik_vlaa_2016_v2.tif",here()), 
                 package = "terra")
lg2016 <- terra::rast(sprintf("%s/data/lu_landgebruik_vlaa_2016_v2.tif",here()))
test <- terra::extract(x = lg2016, 
                       y = terra::vect(
                         st_as_sf(x = punten[, c('POINT_X','POINT_Y')], 
                                  coords = c("POINT_X", "POINT_Y"),
                                  crs = "EPSG:31370"))
)#extract de waardes van de referentiedata

```

De basis voor deze studie zijn de [landgebruiksveranderingen volgens NARA 2020](https://www.vlaanderen.be/inbo/backgroundindicatoren/landgebruiksverandering-ecosysteemvoorraad-landgebruiksbestand-vlaanderen).

Het Landgebruiksbestand Vlaanderen van het Departement Omgeving combineert gegevens uit diverse GIS-lagen en andere (ruimtelijke) databanken [@poelmans2019landgebruik]. Die gegevens zijn volgens een bepaalde volgorde samengevoegd in een geodatabase met 4 rasterlagen met een 10m-resolutie (1 are): niveau 1 bodembedekking (22 klassen); niveau 2 verstedelijkt landgebruik (39 klassen); niveau 3 multifunctioneel landgebruik (6 klassen); en niveau 4 haventerreinen en militaire domeinen (2 klassen). Deze lagen worden in een bepaalde volgorde verder gecombineerd tot een éénlagige gebiedsdekkende landgebruikskaart (18 klassen) [@poelmans2019landgebruik]. Voor de landgebruiksveranderingenoefening van het natuurrapport 2020 is de bodembedekkingslaag van het Landgebruiksbestand Vlaanderen 2016 als volgt aangepast:

-   In het Schelde-estuarium zijn de slikken en schorren aangepast op basis van ecotopenkaarten voor 2013 en 2016, waarbij de slikken en schorren voorrang krijgen op de waterlaag of andere terrestrische klassen (bv. overig laag groen).
-   In het IJzer- en het Schelde-estuarium is het water in de zone onder getijdeninvloed geherklasseerd tot een extra klasse 'overgangswater', het overig water wordt beschouwd als 'zoetwater'.
-   De wateroppervlakte voor de kust is uitgebreid tot het volledige Belgische deel van de Noordzee en als 'marien' geklasseerd.
-   De bodembedekkingsklasse 'ruigte en struweel' is opgesplitst in 'ruigte' en 'struweel' op basis van de rasterlaag 'BWK_natuur'.
-   Landbouwpercelen die in 2015 (of 2012) als grasland zijn aangegeven en waarvoor in één of meer van de vier voorgaande jaren een andere teelt is aangegeven, zijn geherklasseerd als akker. Grasland krijgt hierdoor de betekenis van blijvend (vijfjarig) cultuurgrasland. Stappen 1 tot 5 resulteren in een aangepaste bodembedekkingskaart met 25 klassen (zie Tabel 3, kolom 1).
-   De aangepaste bodembedekkingskaart is vervolgens samengevoegd met de niveaus 2 tot 4 van het Landgebruiksbestand Vlaanderen volgens de procedure beschreven in @poelmans2019landgebruik. Hierdoor wordt van de meeste ecosystemen een beperkte oppervlakte geherklasseerd naar stedelijk en bebouwd gebied. Er is afgeweken van de procedure van @poelmans2019landgebruik voor de cellen die als bodembedekking 'overig' (d.w.z. 'onbekend') hebben en die buiten de zone 'verstedelijkt landgebruik' (landgebruiksbestand, niveau 2) liggen. Die percelen zijn voor deze analyse meegeteld bij in de klasse 'stedelijk en bebouwd gebied'. Dit leidt tot een aangepaste landgebruikskaart met 34 landgebruiksklassen ([Zie Tabel 3, kolom 2](https://www.vlaanderen.be/inbo/backgroundindicatoren/landgebruiksverandering-ecosysteemvoorraad-landgebruiksbestand-vlaanderen)).
-   De aangepaste landgebruikskaart wordt herleid tot een ecosysteemkaart met 10 klassen (zie [Tabel 3, kolom 3](https://www.vlaanderen.be/inbo/backgroundindicatoren/landgebruiksverandering-ecosysteemvoorraad-landgebruiksbestand-vlaanderen)). Die indeling is gebaseerd op een ecosysteemtypologie voorgesteld door de Europese Commissie [@maes2013mapping; @maes2018mapping] en de richtlijnen van de Copernicus Land Monitoring Service.

## Onderzoeksvragen

In dit document worden verschillende methoden getest op de landgebruikskaarten te verbeteren. De accuraatheid van de kaarten wordt geëvalueerd en vergeleken. De volgende kaarten worden onder de loep genomen:

-   Basiskaart: De basiskaart is de [kaart van het natuurrapport 2016](https://www.vlaanderen.be/inbo/backgroundindicatoren/landgebruiksverandering-ecosysteemvoorraad-landgebruiksbestand-vlaanderen). Deze kaart is gebaseerd op het landgebruiksbestand Vlaanderen 2016 [@poelmans2019landgebruik] maar onderging enkele wijzigingen voor het natuurrapport zoals hoger beschreven. De accuraatheid van deze kaart werd reeds onder de loep genomen door middel van een validatiedataset van 3815 punten in [deze studie](https://www.vlaanderen.be/inbo/backgroundindicatoren/landgebruiksverandering-validatie). Dezelde validatieset zal gebruikt worden om de nieuwe kaarten te evalueren.
-   Basiskaart+bos: Voor deze kaart werd de basiskaart verbeterd door gebruik te maken van de Boswijzer (beschikbaar voor 2009, 2015, 2018). Praktich zou dit willen zeggen dat er een stap wordt toegevoeg in de bos-laag via de Digitale Boswijzer waarbij bossen voorrang krijgen op andere terrestrische klassen (bv. overig laag groen).
-   Basiskaart+gras: Door verkleuring van de vegetatie in droge jaren wordt laag groen vaak als 'overig' geïdentificeerd. Blijvend grasland in landbouwgebruik wordt geïdentificeerd op basis van vijf opeenvolgende landbouwaangiftes. De aangifte geeft echter geen uitsluitsel of het grasland al dan niet omgeploegd wordt. Beide landgebruikstypes zouden beter in kaart gebracht kunnen worden via de analyse van kortetermijn tijdreeksen van satellietbeelden, zoals dat gebeurt voor de controle van het scheuren van poldergraslanden.
-   Basiskaart+bak: De bodemafdekkingskaart (BAK) heeft een resolutie van 5x5m en kan gebruikt worden om de verharde oppervlakte te identificeren binnen de klasse 'overig' van de landgebruikskaart. Cellen 'overig' die overlappen met de BAK blijven 'overig' en de andere cellen worden 'laag groen'.\
-   Basiskaart+bos+gras+bak: Combinatie van de drie voorgaande kaarten.

Het doel van deze studie is om de accuraatheid van ieder van de kaarten te evalueren en te vergelijken. Voor natural capital accounting is het belangrijk op vetrouwbare kaarten te hebben om een extent account op te stellen en veranderingen in de extent weer te kunnen geven.

# Methodology

For each of the maps, an accuracy matrix is first constructed. This $N*N$ matrix compares the number of observed and classified cells corresponding to $N$ land cover classes [@deblust2013]. A fictitious example of an accuracy matrix is shown in table \@ref(tab: accuraatheidsmatrixvb). According to the reference data, there are 5 forest cells, 2 water cells and 3 urban cells. While the map classified 4 cells as forest, 2 cells as water and 4 cells as urban. The *total accuracy* is equal to the percentage of cells for which the reference data and the classified data from the map agree. This means that is equals the sum of the diagonal element in the accuracy matrix, divided by the total number of cells (10); $=\frac{4+1+3}{10}=80\%$ [@olofsson2014good]. User's accurary) is equal to $1-$ comission error.  It is a measure for the correctness of a map and is expressed as the probability that a land cover class on the map is correct (according to the reference data) [@olofsson2014good].:

- For forest, user's accuracy is $\frac{4}{4}=100\%$ and commision error is $\frac{0}{4}=0\%$.
- For water, user's accuracy is $\frac{1}{2}=50\%$ and commision error is $\frac{1}{2}=50\%$.
- For urban, user's accuracy is $\frac{3}{4}=75\%$ and commision error is $\frac{1}{4}=25\%$.

The producer's accuracy is equal to $1-$ omission error and it's a measure of the completeness of the map since it indicates the proportion of a certain class that is shown on the map [@olofsson2014good].:

- For forest, producer's accuracy is $\frac{4}{5}=80\%$ and ommission error is $\frac{1}{5}=20\%$.
- For water, producer's accuracy is $\frac{1}{2}=50\%$ and ommission error is $\frac{1}{2}=50\%$.
- For urban, producer's accuracy is $\frac{3}{3}=100\%$ and ommission error is $\frac{0}{3}=0\%$.

```{r , include = TRUE}
vb <- data.frame(rows = c("Forest", "Water","Urban","Total"),
                 forest = c(4,1,0,5),
                 water = c(0,1,1,2),
                 urban = c(0,0,3,3),
                 total = c(4,2,4,10)
                 ) 
vb %>% kable(booktabs = TRUE,
             caption = "Fictitious example of an accuracy matrix.",
             col.names = c("","Forest", "Water","Urban","Total")) %>%
  add_header_above(c(" ", "Reference data" = 3,""), bold = T) %>%
  column_spec(1, bold = T, border_right = T) %>%
  column_spec(4, border_right = T) %>%
  row_spec(3, hline_after = TRUE) %>%
  pack_rows("Classified data", 1, 3) 
```


```{r data_bewerken, results='hide', cache = TRUE}
# OPMAAK DATASET -----------------------------------------------------
# De dataset met validatiepunten bevat informatie over de verandering van een
# cel (0/1) en de aard van de verandering (klasse A -> klasse B). Voor de
# validatie werden achteraf een aantal moeilijk te onderscheiden klassen
# samengenomen. De analyse kan dus op 3 niveaus uitgevoerd worden:
#   (1) verandering - geen verandering, (2) originele landgebruiksklassen en
# (3) de geaggregeerde klassen. In het onderstaande script worden deze
# drie validatiesets apart aangemaakt.

# 1. Puntenset -----
points <- punten %>%
  na_if("<Null>") %>%
  # Alle <Null> omzetten in NA
  gather(key = klasse, value = oordeel, X2013:change.9) %>%
  # Van breed formaat naar lang formaat
  separate(col = klasse, into = c("klasse", "eval"), sep = "\\.") %>%
  replace_na(list(eval = 0)) %>%
  # Voeg evaluator toe
  drop_na() %>%
  # Alle NA laten vallen
  rename(
    x = POINT_X, y = POINT_Y, lu2013 = change2013, lu2016 = change2016,
    verandering = type
  ) %>%
  mutate(oordeel = recode(oordeel, "Nee" = "nochange", "Ja" = "change")) %>%
  mutate(klasse = gsub("\\..*", "", klasse)) %>%
  # Alles na "." weglaten -> \\.. definieert . en * betekent "alles na"
  mutate(klasse = recode(klasse,
    X2013 = "lu2013", X2016 = "lu2016",
    change = "verandering"
  )) %>%
  mutate(lu2013 = recode(lu2013,
    "1" = "Open natuur", "2" = "Bos", "3" = "Grasland", "4" = "Akker",
    "5" = "Urbaan",
    "6" = "Laag groen", "7" = "Hoog groen", "8" = "Water", "9" = "Overig"
  )) %>%
  # codes naar tekst
  mutate(lu2016 = recode(lu2016,
    "1" = "Open natuur", "2" = "Bos", "3" = "Grasland", "4" = "Akker",
    "5" = "Urbaan",
    "6" = "Laag groen", "7" = "Hoog groen", "8" = "Water", "9" = "Overig"
  )) %>%
  # codes naar tekst
  rowwise() %>%
  mutate(lu_c = ifelse(klasse == "lu2013" & lu2013 == oordeel,
    1, ifelse(klasse == "lu2016" & lu2016 == oordeel,
      1, 0
    )
  )) %>%
  # Check of de gevalideerde landgebruiken overeenkomen met de LG van de kaart
  mutate(change_c = ifelse(verandering == oordeel,
    1, 0
  )) %>%
  # Check of de beoordeling "change/nochange" overeenkomt met die van de
  # LG-kaart
  ungroup() %>%
  group_by(objectid) %>%
  mutate(n = n() / 3) %>%
  ungroup() %>%
  filter(n >= 1) %>%
  # alleen punten die gevalideerd zijn
  arrange(objectid) %>%
  left_join(dplyr::select(tbltrans, valid, lu), by = c("lu2013" = "lu")) %>%
  rename(luval13 = valid) %>%
  # validatieklassen toevoegen (= aggregatie van oorspronkelijke lu-klassen)
  left_join(dplyr::select(tbltrans, valid, lu), by = c("lu2016" = "lu")) %>%
  rename(luval16 = valid) %>%
  left_join(dplyr::select(tbltrans, valid, lu), by = c("oordeel" = "lu")) %>%
  rename(oordeelval = valid) %>%
  group_by(objectid, eval) %>%
  mutate(oordeelval = ifelse(is.na(oordeelval),
    ifelse(identical(oordeelval[1], oordeelval[2]),
      "nochange", "change"
    ), oordeelval
  )) %>%
  # Aanpassen beoordeling "verandering" -> als de validatieklasse 2 x hetzelfde
  # is per evaluator, dan "nochange"
  rowwise() %>%
  mutate(veranderingval = ifelse(luval13 == luval16, "nochange", "change")) %>%
  mutate(luval_c = ifelse(klasse == "lu2013" & luval13 == oordeelval, 1,
    ifelse(klasse == "lu2016" & luval16 == oordeelval, 1, 0)
  )) %>%
  # Check of de gevalideerde landgebruiken overeenkomen met de LG van de kaart
  mutate(changeval_c = ifelse(veranderingval == oordeelval, 1, 0)) %>%
  # Check of de beoordeling "change/nochange" overeenkomt met die van
  # de LG-kaart
  ungroup()

saveRDS(points, file = sprintf("%s/data/points.rds", here()))

points_id <- points %>%
  # puntenset met 1 waarde per objectid
  # filter(klasse != "verandering") %>%
  spread(klasse, oordeelval) %>%
  group_by(objectid, eval) %>%
  summarise(
    luval13 = first(luval13), luval16 = first(luval16),
    verand = first(veranderingval),
    lu13oord = first(na.omit(lu2013)), lu16oord = first(na.omit(lu2016)),
    verandoord = first(na.omit(verandering))
  ) %>%
  group_by(objectid) %>%
  sample_n(1) %>%
  na.omit() %>%
  mutate(codeval13 = gsub("\\b(\\pL)\\pL{2,}|.", "\\U\\1", luval13,
    perl = TRUE
  )) %>%
  mutate(codeval16 = gsub("\\b(\\pL)\\pL{2,}|.", "\\U\\1", luval16,
    perl = TRUE
  )) %>%
  unite(changeclass, codeval13, codeval16, sep = "_") %>%
  mutate(codeval13 = gsub("\\b(\\pL)\\pL{2,}|.", "\\U\\1", lu13oord,
    perl = TRUE
  )) %>%
  mutate(codeval16 = gsub("\\b(\\pL)\\pL{2,}|.", "\\U\\1", lu16oord,
    perl = TRUE
  )) %>%
  unite(changeclassref, codeval13, codeval16, sep = "_")

# 1.1. Punten validatieklasse -----

points_val <- as.data.frame(points_id) %>%
  mutate(
    changeclass = as.factor(changeclass),
    changeclassref = as.factor(changeclassref)
  ) %>%
  dplyr::select(objectid, changeclass, changeclassref)

# Alleen de verandering ON_W werd gevalideerd. In 38 van de 40 gevalideerde
# punten verandert er niets (water blijft water), de andere 2 punten blijken
# ook onveranderlijk (O_O en ON_ON). Hieruit besluiten we dat de kaart de
# klasse ON_W heel slecht weergeeft en dat we niet van een significante
# verandering kunnen spreken. Voor de rest van de validatie laten we de
# waterklassen volledig weg.

points_val <- points_val %>%
  filter(
    !changeclass %in% c("W_W", "ON_W", "O_W"),
    !changeclassref %in% c("W_W", "ON_W", "O_W")
  ) %>%
  droplevels()

# 1.2. Punten Change - nochange -----

points_change <- as.data.frame(points_id) %>%
  dplyr::select(objectid, verand, verandoord)

# 1.3. Punten originele lg-klassen ------

points_id_orig <- points %>%
  # puntenset met 1 waarde per objectid
  # filter(klasse != "verandering") %>%
  rename(lu2013map = lu2013, lu2016map = lu2016, verandmap = verandering) %>%
  spread(klasse, oordeel) %>%
  group_by(objectid, eval) %>%
  summarise(
    lu2013map = first(lu2013map), lu2016map = first(lu2016map),
    verandmap = first(verandmap),
    lu13oord = first(na.omit(lu2013)), lu16oord = first(na.omit(lu2016)),
    verandoord = first(na.omit(verandering))
  ) %>%
  group_by(objectid) %>%
  sample_n(1) %>%
  na.omit() %>%
  mutate(code13 = gsub("\\b(\\pL)\\pL{2,}|.", "\\U\\1", lu2013map,
    perl = TRUE
  )) %>%
  mutate(code16 = gsub("\\b(\\pL)\\pL{2,}|.", "\\U\\1", lu2016map,
    perl = TRUE
  )) %>%
  unite(changeclass, code13, code16, sep = "_") %>%
  mutate(code13 = gsub("\\b(\\pL)\\pL{2,}|.", "\\U\\1", lu13oord,
    perl = TRUE
  )) %>%
  mutate(code16 = gsub("\\b(\\pL)\\pL{2,}|.", "\\U\\1", lu16oord,
    perl = TRUE
  )) %>%
  unite(changeclassref, code13, code16, sep = "_")

points_lu <- as.data.frame(points_id_orig) %>%
  dplyr::select(objectid, changeclass, changeclassref)

points_lu <- points_lu %>%
  filter(!str_detect(changeclass, "W"), !str_detect(changeclassref, "W")) %>%
  # alles met water in weglaten
  droplevels()

points_lu <- points_lu %>%
  # er ontbreken een aantal klassen in de referentieset
  add_row(objectid = 5001, changeclass = NA, changeclassref = "B_HG") %>%
  add_row(objectid = 5002, changeclass = NA, changeclassref = "HG_B") %>%
  add_row(objectid = 5003, changeclass = NA, changeclassref = "HG_ON") %>%
  add_row(objectid = 5004, changeclass = NA, changeclassref = "O_ON") %>%
  add_row(objectid = 5005, changeclass = NA, changeclassref = "U_B") %>%
  add_row(objectid = 5006, changeclass = NA, changeclassref = "U_G") %>%
  add_row(objectid = 5007, changeclass = NA, changeclassref = "U_ON")

# 2. Oppervlaktes -----
# 2.1. Validatieklassen ----
# Veranderingen van de waterklassen worden niet meegenomen -> klasse 8 (water)

lgarea <- combine %>%
  dplyr::select(LG2013_ChangeCla, LG2016_ChangeCla, Count) %>%
  rename(
    lu2013 = LG2013_ChangeCla, lu2016 = LG2016_ChangeCla,
    count = Count
  ) %>%
  left_join(dplyr::select(tbltrans, valid, lucode),
    by = c("lu2013" = "lucode")
  ) %>%
  rename(val2013 = valid) %>%
  left_join(dplyr::select(tbltrans, valid, lucode),
    by = c("lu2016" = "lucode")
  ) %>%
  rename(val2016 = valid) %>%
  mutate(codeval13 = gsub("\\b(\\pL)\\pL{2,}|.", "\\U\\1", val2013,
    perl = TRUE
  )) %>%
  mutate(codeval16 = gsub("\\b(\\pL)\\pL{2,}|.", "\\U\\1", val2016,
    perl = TRUE
  )) %>%
  unite(class, codeval13, codeval16, sep = "_") %>%
  dplyr::select(class, count) %>%
  group_by(class) %>%
  summarise(count = sum(count)) %>%
  filter(!str_detect(class, "W")) %>%
  # alles met water in weglaten
  droplevels() %>%
  mutate(area = count / sum(count))

# 2.2. Change - no change ----

lgarea_change <- lgarea %>%
  mutate(change = ifelse(!class %in% c("A_A", "HG_HG", "O_O", "ON_ON", "U_U"),
    "change", "nochange"
  )) %>%
  group_by(change) %>%
  summarise(count = sum(count), area = sum(area))

# 2.3. Originele landgebruiksklassen ----

lgarea_lu <- combine %>%
  dplyr::select(LG2013_ChangeCla, LG2016_ChangeCla, Count) %>%
  rename(
    lu2013code = LG2013_ChangeCla, lu2016code = LG2016_ChangeCla,
    count = Count
  ) %>%
  left_join(dplyr::select(tbltrans, lucode, lu),
    by = c("lu2013code" = "lucode")
  ) %>%
  rename(lu2013 = lu) %>%
  left_join(dplyr::select(tbltrans, lucode, lu),
    by = c("lu2016code" = "lucode")
  ) %>%
  rename(lu2016 = lu) %>%
  mutate(code13 = gsub("\\b(\\pL)\\pL{2,}|.", "\\U\\1", lu2013,
    perl = TRUE
  )) %>%
  mutate(code16 = gsub("\\b(\\pL)\\pL{2,}|.", "\\U\\1", lu2016,
    perl = TRUE
  )) %>%
  unite(class, code13, code16, sep = "_") %>%
  dplyr::select(class, count) %>%
  group_by(class) %>%
  summarise(count = sum(count)) %>%
  filter(!str_detect(class, "W")) %>%
  # alles met water in weglaten
  droplevels() %>%
  mutate(area = count / sum(count))
```


```{r analyse, results='hide', cache = TRUE}

# CONFUSIONMATRIX -------------------------------------------------
# Confusionmatrices maken via package Caret
confus_val <- confusionMatrix(as.factor(points_val$changeclass),
  as.factor(points_val$changeclassref),
  dnn = c("Map", "Reference")
)
confus_change <- confusionMatrix(as.factor(points_change$verand),
  as.factor(points_change$verandoord),
  dnn = c("Map", "Reference")
)
confus_lu <- confusionMatrix(as.factor(points_lu$changeclass),
  as.factor(points_lu$changeclassref),
  dnn = c("Map", "Reference")
)

ma_val <- as.data.frame.matrix(confus_val$table)
ma_change <- as.data.frame.matrix(confus_change$table)
ma_lu <- as.data.frame.matrix(confus_lu$table)

# VALIDATIE -------------------------------------------------------
# Methode Olofsson et al., 2014 - Code uit het FAO tool

# Hulpvariabelen
maparea_val <- lgarea %>% # Analyse validatieklassen
  dplyr::pull(2)
maparea_change <- lgarea_change %>% # Analyse change - no change
  dplyr::pull(2)
maparea_lu <- lgarea_lu %>% # Analyse originele lu-klassen
  dplyr::pull(2)

pixelsize <- 0.01 # the size of each pixel in ha (10mx10m = 0,01 ha)

### Function to estimate accuracies
validation <- function(ma, maparea) {
  dyn <- rownames(ma)
  aoi <- sum(maparea) # calculate the area proportions for each map class
  propmaparea <- maparea / aoi

  # convert the absolute cross tab into a probability cross tab
  ni <- rowSums(ma) # number of reference points per map class
  propma <- as.matrix(ma / ni * propmaparea)
  propma[is.nan(propma)] <- 0 # for classes with ni. = 0

  # estimate the accuracies now
  oa <- sum(diag(propma))
  # overall accuracy (Eq. 1 in Olofsson et al. 2014)
  ua <- diag(propma) / rowSums(propma)
  # user's accuracy (Eq. 2 in Olofsson et al. 2014)
  pa <- diag(propma) / colSums(propma)
  # producer's accuracy (Eq. 3 in Olofsson et al. 2014)

  # estimate confidence intervals for the accuracies
  v_oa <- sum(propmaparea^2 * ua * (1 - ua) / (ni - 1), na.rm = TRUE)
  # variance of overall accuracy (Eq. 5 in Olofsson et al. 2014)

  v_ua <- ua * (1 - ua) / (rowSums(ma) - 1)
  # variance of user's accuracy (Eq. 6 in Olofsson et al. 2014)

  # variance of producer's accuracy (Eq. 7 in Olofsson et al. 2014)
  n_j <- array(0, dim = length(dyn))
  aftersumsign <- array(0, dim = length(dyn))
  for (cj in seq_len(length(dyn))) {
    n_j[cj] <- sum(maparea / ni * ma[, cj], na.rm = TRUE)
    aftersumsign[cj] <- sum(maparea[-cj]^2 * ma[-cj, cj] / ni[-cj] *
      (1 - ma[-cj, cj] / ni[-cj]) /
      (ni[-cj] - 1), na.rm = TRUE)
  }
  v_pa <- 1 / n_j^2 * (maparea^2 * (1 - pa)^2 * ua * (1 - ua) / (ni - 1) +
    pa^2 * aftersumsign)
  v_pa[is.nan(v_pa)] <- 0

  ### Estimate area

  # proportional area estimation
  propareaest <- colSums(propma)
  # proportion of area (Eq. 8 in Olofsson et al. 2014)

  # standard errors of the area estimation (Eq. 10 in Olofsson et al. 2014)
  v_propareaest <- array(0, dim = length(dyn))
  for (cj in seq_len(length(dyn))) {
    v_propareaest[cj] <- sum((propmaparea * propma[, cj] - propma[, cj]^2) /
      (rowSums(ma) + 0.001 - 1)) # + 0.001 voor klassen met maar 1 punt
  }
  v_propareaest[is.na(v_propareaest)] <- 0

  # produce the overview table
  ov <- as.data.frame(round(propma, 3))
  ov$class <- rownames(ov)
  ov <- dplyr::select(ov, class)
  ov$totpunt <- rowSums(ma)
  ov$area_ha <- round(maparea * pixelsize) # in ha
  ov$prop_area <- round(propmaparea, 3)
  ov$adj_proparea <- round(propareaest, 3)
  ov$ci_adj_proparea <- round(1.96 * sqrt(v_propareaest), 3)
  ov$adj_area <- round(ov$adj_proparea * aoi * pixelsize, 3)
  # in ha
  ov$ci_adj_area <- round(1.96 * sqrt(v_propareaest) * aoi * pixelsize, 3)
  # in ha
  ov$ua <- round(ua, 3)
  ov$ci_ua <- round(1.96 * sqrt(v_ua), 3)
  ov$pa <- round(pa, 3)
  ov$ci_pa <- round(1.96 * sqrt(v_pa), 3)
  rownames(ov) <- colnames(ma)
  ov$oa <- c(round(oa, 3), rep(NA, times = length(dyn) - 1))
  ov$ci_oa <- c(round(1.96 * sqrt(v_oa), 3), rep(NA, times = length(dyn) - 1))
  ov
}

ov_val <- validation(ma = ma_val, maparea = maparea_val)
ov_change <- validation(ma = ma_change, maparea = maparea_change)
ov_lu <- validation(ma = ma_lu, maparea = maparea_lu)

```

